【裁判字號】    92,訴,1485
【裁判日期】    920731
【裁判案由】    偽造文書等
【裁判全文】
臺灣板橋地方法院刑事判決                        九十二年度訴字第一四八五號
    公  訴  人  臺灣板橋地方法院檢察署檢察官
    被    告  甲○○
右列被告因偽造文書等案件，經檢察官聲請以簡易判決處刑〔聲請簡易判決處刑書案
號：九十二年度偵字第六二三九號〕，本院認有刑事訴訟法第四百五十一條之一第四
項但書之情形，適用通常程序審判，本院判決如左：
    主  文
甲○○行使偽造私文書，足以生損害於他人，處有期徒刑參月，如易科罰金以參佰元
折算壹日，緩刑參年。
偽造『王忠程』之簽名壹枚，沒收。
    事  實
壹、甲○○於民國〔下同〕八十九年六月一日，在臺北市○○區○○路某處，拾獲王
    忠誠所有之國民身分證壹枚，竟意圖為自己不法之所有，將之侵占入己〔所涉侵
    占遺失物犯嫌，業罹追訴權時效〕；嗣於八十九年六月七日晚上十時五十分許，
    駕駛牌照號碼ＨＥ─六九八二號自用小客車，途經臺北市大同區市○○道與環河
    北路口，因疏未注意，撞擊賴偉聖〔乙○○之子〕所駕駛乙○○所有、牌照號碼
    Ｐ七─九八０七號自用小客車，使Ｐ七─九八０七號車車後凹陷，保險桿破裂。
    詎甲○○竟冒用『王忠程』名義與賴偉聖洽談善後事宜，並偽造『王忠程』之簽
    名，作成『和解要約』，偽載『合解書，因ＨＥ─六九八二於民國八十九年六月
    七日，於市○○道往環河北路口衝撞到前方Ｐ七─九八０七號，造成Ｐ七─九八
    ０七號車尾保險桿鋼架等部位損壞。王忠程，6\7。』等文字後，持以行使交付
    賴偉聖，對之為和解要約，足以生損害於王忠程。
貳、案經乙○○訴由臺北縣政府警察局海山分局報告臺灣板橋地方法院檢察署檢察官
    偵查後，聲請以簡易判決處刑，本院認有刑事訴訟法第四百五十一條之一第四項
    但書之情形，適用通常程序審判。
    理  由
壹、右揭事實，業經被告坦承不諱〔參見本院九十二年七月二十五日審判筆錄〕，核
    與告訴人乙○○指訴情節，互核相符，復有事實欄所示『合解書』影本、車籍作
    系統─查詢認可資料貳紙足佐〔附偵卷第十五頁、第二一頁、第二二頁〕，堪認
    被告之自白與事實相符，足認定右開事實, 之依據。且查：
    一、按「稱和解者，謂當事人約定，互相讓步，以終止爭執或防止爭執發生之契
        約。」、「和解有使當事人所拋棄之權利消滅及使當事人取得和解契約所訂
        明權利之效力。」，民法第七百三十六條、第七百三十七條定有明文。析言
        之，當事人間就法律關係之『成立』、『內容』或『範圍』，已現爭執者，
        得訂立和解契約以終止之，法律關係欠明確，將來可生爭執者，得訂立和解
        契約防止之。查右開『合解書』既記載『因ＨＥ─六九八二於民國八十九年
        六月七日，於市○○道往環河北路口衝撞到前方Ｐ七─九八０七號，造成Ｐ
        七─九八０七號車尾保險桿鋼架等部位損壞』等文字，顯係圖藉之要約相對
        人和解，以終止其間關於侵權行為法律關係原因事實之爭執，自係『和解要
        約』；按「契約之要約人，因要約而受拘束。」，民法第一百五十四條第一
        項前段定有明文，被告冒『王忠程』名義，偽對賴偉聖為和解要約，自足生
        損害於『王忠程』；又「要約經拒絕者，失其拘束力。」，為民法第一百五
        十五條明定。右開『合解書』未經相對人賴偉聖簽字承諾，此有右開『合解
        書』足佐，即不能認右開『要約』足生損害於賴偉聖、乙○○。
    二、本件事證明確，被告之右開犯行，堪予認定。
貳、核被告所為，係犯刑法第二百十六條、第二百十條之行使偽造私文書罪。偽造署
    押為偽造私文書之部份行為，偽造私文書之低度行為為行使偽造私文書之高度行
    為所吸收，均不另論罪。爰審酌被告犯罪之動機、目的、手段、所致生危害，暨
    犯罪後態度等一切情狀，量處如主文所示之刑，並諭知易科罰金之折算標準。偽
    造『王忠程』署押壹枚，並依法宣告沒收；末查被告未曾受有期徒刑以上刑之宣
    告，此有臺灣高等法院被告全國前案紀錄表附本院卷可按，一時失慮而罹刑章，
    犯後自白犯行，顯具悔意，經此科刑教訓，當知警惕，信無再犯之虞，因認所宣
    告之刑，以暫不執行為當，併予宣告緩刑，用啟自新。
參、查被告行為後，刑法第四十一條業於九十年一月十日修正公布同日施行，同年月
    十二日生效，原條文修正為第四十一條第一項，並將得易科罰金之罪，從「犯最
    重本刑為三年以下有期徒刑以下之刑之罪」，修正為「犯最重本刑為五年以下有
    期徒刑以下之刑之罪」，暨『增訂』「但確因不執行所宣告之刑，難收矯正之效
    ，或難以維持法秩序者，不在此限。」，比較新舊法律，以新法有利於被告，即
    應適用新法。
肆、無罪部份：
    一、公訴意旨另以：甲○○意圖為自己不法之利益，隱匿自己之身份，冒用王忠
        誠名義與賴偉聖和解，並在和解書上偽簽『王忠誠』〔甲○○誤簽為『王忠
        程』〕之簽名，隨即逃離現場，而詐得不支付賠償費用之不法利益。因認被
        告尚涉此部份詐欺得利犯嫌。
    二、按「稱和解者，謂當事人約定，互相讓步，以終止爭執或防止爭執發生之契
        約。」、「和解有使當事人所拋棄之權利消滅及使當事人取得和解契約所訂
        明之權利之效力。」，民法第七百三十六條、第七百三十七條定有明文。又
        「非對話為要約者，依通常情形可期待承諾之達到時期內，相對人不為承諾
        時，其要約失其拘束力。」，復為民法第一百五十七條明定。查右述本案『
        合解書』全文內容〔如實欄所示〕，未見相對人賴偉聖承諾，即難認其間成
        立『和解契約』，析其記載意旨，僅係被告冒『王忠程』之名義為『非對話
        』之和解『要約』。相對人賴偉聖未為承諾，業見前述，形式上自難認其間
        另構築私法上之『和解契約』，被告亦未因之得何項財產上之不法利益。核
        與詐欺得利罪之構成要件迥不相當。
    三、此外，復查無其他積極確切之事證，足認被告涉詐欺得利犯嫌，當屬不證明
        其此部份犯罪，惟公訴意旨認此部份與有罪部份有方法結果之牽連犯裁判上
        一罪之關係，爰不另為無罪之諭知。
據上論斷，應依刑事訴訟法第四百五十二條、第二百九十九條第一項前段，刑法第二
條第一項前段、第二百十六條、第二百十條、第二百十九條、第四十一條第一項前段
、第七十四條第一款，罰金罰鍰提高標準條例第二條，判決如主文。
本案經檢察官陳孟黎到庭執行職務。
中      華      民      國      九十二      年      七      月  三十一  日
                                  臺灣板橋地方法院刑事第五庭
                                          法  官  陳  福  來
右正本證明與原本無異。
如不服本判決，應於判決送達後十日內，向本院提出上訴狀。
                                          書記官  林  兆  嘉
中      華      民      國      九十二      年      七      月  三十一  日
附錄本案論罪科刑參考法條：
刑法第二百十條：
偽造、變造私文書，足以生損害於公眾或他人者，處五年以下有期徒刑。
刑法第二百十六條：
行使第二百十條至第二百十五條之文書者，依偽造、變造文書或登載不實事項或使登
載不實事項之規定處斷。


司法院資訊處製作；財團法人民間司法改革基金會備份。
